臺灣臺北地方法院民事判決　　　　　　　 95年度建字第313號
原　　　告　戊○○
訴訟代理人　沈宏裕律師
複　代理人　余忠益律師
　　　　　　己○○
被　　　告　大里實業有限公司
法定代理人　丁○○
訴訟代理人　廖克明律師
複　代理人　楊擴律師
上列當事人間返還工程款事件，本院於民國96年8 月27日言詞辯
論終結，判決如下：
    主      文
被告應給付原告新台幣壹佰拾伍萬伍仟柒佰貳拾肆元。
訴訟費用由被告負擔。
本判決第一項於原告以新台幣肆拾伍萬元為被告供擔保後，得假
執行；但被告如以新台幣壹佰拾伍萬伍仟柒佰貳拾肆元為原告
預供擔保後，得免為假執行。
    事實及理由
一、原告起訴主張略以：
（一）緣被告於93年10月14日與業主中華民國對外貿易發展協會
      （以下稱外貿協會）簽訂承攬契約，承攬施作「臺北世界
      貿易中心展覽大樓一樓信義路側門廳更新裝修工程」，被
      告之員工陳志遠旋與伊接洽，將前開工程之帷幕牆及不鏽
      鋼玻璃門、固定框等工程（以下稱系爭工程）以實作實算
      方式交由伊施作，伊均依約施作，並已由業主驗收合格。
（二）嗣伊開立發票向被告請款，被告僅交付伊面額新台幣（下
      同）25萬之支票乙紙（以下稱系爭支票），而拒付其餘工
      程款1,355,724 元，並虛構該工程係由被告轉交訴外人丙○○承攬，丙○○再發包予伊，兩造間並無承攬關係之不
      實情事，惟被告與丙○○間之工程縱有委任事項亦與伊無
      涉，伊與丙○○間並無承攬契約，且伊所持用以支付工程
      款之系爭支票係被告所簽發，被告並持伊所開立發票做為
      進項憑證向國稅局申報，顯見兩造間確有承攬關係存在，
      為此爰依兩造間之承攬關係請求被告給付其餘工程款等語
      。並聲明：1.被告應給付原告1,355,724 元。2.願供擔保
      ，請准宣告假執行。
二、被告則略以：伊與外貿協會簽訂上開承攬契約後，即於同年
    10月28日與訴外人丙○○所經營之沐川企業社訂立承包合約
    書，將上開承攬契約之工程範圍全部轉包予丙○○負責，並
    由伊前員工陳志遠負責接洽該工程之後續事宜，該工程既已
    轉包予丙○○承攬，則有關該工程中各小包廠商之選擇、發
    包及款項之支付，均由丙○○負責。至原告所指發票係因丙○○本身無發票，伊係以丙○○所提供的發票來辦理核銷，
    系爭支票亦係伊開立用以支付丙○○之工程款，因丙○○要
    求而未列受款人，原告亦承認系爭支票係由丙○○所交付，
    足見兩造間並無承攬契約關係等語，資為抗辯。並聲明：1.
    原告之訴駁回。2.若受不利益判決，願供擔保，請准宣告免
    為假執行。
三、本件不爭執事項：
（一）被告於93年10月14日與訴外人外貿協會簽訂承攬契約，系
      爭工程由原告施作，該工程業於94年4 月27日申報竣工。
（二）原告持有被告為發票人之系爭支票1紙。
（三）被告曾持原告所開立之統一發票作為進項憑證向財政部臺
      北市國稅局申報。
四、本件之爭點為：原告與被告間就本件系爭工程有無承攬關係
    存在？茲敘述如下：
（一）按原告對於自己主張之事實已盡證明之責後，被告對其主
      張，如抗辯其不實並提出反對之主張者，則被告對其反對
      之主張，亦應負證明之責，此為舉證責任分擔之原則（參
      照最高法院18年上字第2855號判例意旨）；又私文書之真
      正，如他造當事人有爭執者，則舉證人應負證其真正之責
      。當事人提出之私文書必須真正而無瑕疵者，始有訴訟法
      上形式的證據力，此形式的證據力具備，然後法院就其中
      之記載，查其是否於系爭事項有關，始有實質的證據力之
      可言，亦有最高法院41年台上字第971 號判例意旨可資參
      照。本件原告主張其與被告間訂有承攬契約，既已證明其
      持有被告所簽發之系爭支票1 紙，及被告曾持原告所開立
      之統一發票做為進項憑證向財政部臺北市國稅局申報稅捐
      ，被告主張其將該工程全部交由訴外人丙○○承攬，與原
      告間並無承攬關係存在，自應由被告就此負舉證責任。
（二）被告雖提出工程承包合約書、開工證明各1 紙為證（見本
      院卷第32、33頁），主張其已將該工程以600 萬元之總價
      交由訴外人丙○○承攬，惟此為原告所否認，揆諸前開說
      明，自應由被告就此屬私文書之工程承包合約書之真正負
      舉證責任，惟經本院依該工程承包合約書上所載丙○○之
      地址通知其到庭，該址查無丙○○其人，有送達證書在卷
      可佐（見本院卷第66頁），而該開工證明上雖有「丙○○
      11/30 」之字樣，惟原告並未能舉證證明該文字確係丙○○所簽寫，且僅憑該記載亦無從認定被告確將該工程全部
      交由丙○○承攬施作，而原告復未能另舉其他事證證明前
      開工程承包合約書形式上為真正，自難憑此為被告有利之
      認定。
（三）證人陳乙○○雖證稱：伊是大里公司負責人丁○○之配偶
      ，大里公司有將該工程全部轉包給丙○○，丙○○也有拿
      廠商所開的發票來請款，而大里公司大部分都是開票給丙○○，只有最後一次付給丙○○現金80萬元等語（見本院
      卷第96頁），證人甲○○雖證稱：系爭工程是伊跟大里公
      司一起合作的案子，伊負責去投標，但是以大里公司的名
      義去投標，標到後伊跟大里公司共同找了2 家廠商來承攬
      這個工程，一家是沐川企業社，另一家的名稱伊忘記了，
      後來是沐川企業社得標承包的，我們是把整體的工程都轉
      包給沐川企業社等語（見本院卷第98頁），惟證人陳乙○○為被告公司法定代理人丁○○之配偶，證人甲○○則與
      被告公司合作系爭工程，與本件工程款之紛爭有利害關係
      ，渠等之證詞本難免有偏頗之虞，況證人陳乙○○自承：
      伊並未在大里公司任職，僅在公司內煮飯，有時幫忙跑跑
      外面、開支票等語，則其是否確知悉前開側門廳更新裝修
      工程之轉包事宜，亦屬有疑，是依證人陳乙○○、甲○○
      之證詞，亦不足認被告與丙○○間確有承攬關係存在。
五、綜上所述，原告既持有被告所開立用以支付工程款之系爭支
    票，且被告並曾持原告所開立之統一發票做為進項憑證向財
    政部臺北市國稅局申報稅捐，而被告就其所主張前開工程係
    由其交予訴外人丙○○承攬施作，丙○○再將系爭工程轉包
    予原告施作乙節，復無法舉證以實其說，則堪信原告與被告
    間就系爭工程確有承攬關係存在。從而，原告依兩造間之承
    攬關係，請求被告給付工程款1,355,724 元，為有理由，應
    予准許。
六、本件事證已臻明確，兩造其餘攻擊防禦方法及陳述主張，對
    於判決結果不生影響，爰不逐一論述，附此敘明。
七、兩造均陳明願供擔保，聲請宣告假執行及免為假執行，核無
    不合，爰分別酌定相當擔保金額准許之。
八、據上論結，本件原告之訴為有理由，爰依民事訴訟法第78條
    、第390 條第2 項、第392 條第2 項，判決如主文。
中　　華　　民　　國　　96　　年　　9 　　月　　13　　日
                  民事第一庭    法　官　蔡和憲
以上正本係照原本作成。
如對本判決上訴，須於判決送達後20日內向本院提出上訴狀。
中　　華　　民　　國　　96　　年　　9 　　月　　13　　日
                                書記官  吳文雄
附錄：
民事訴訟法第三百九十二條：
法院得宣告非經原告預供擔保，不得為假執行。
法院得依聲請或依職權，宣告被告預供擔保，或將請求標的物提
存而免為假執行。
依前項規定預供擔保或提存而免為假執行，應於執行標的物拍定
、變賣或物之交付前為之。
